【裁判字號】    95,交抗,164
【裁判日期】    951130
【裁判案由】    聲明異議
【裁判全文】
臺灣高等法院高雄分院刑事裁定      95年度交抗字第164號
抗告人即
受處分人  甲○○
上列抗告人因交通聲明異議案件，不服臺灣高雄地方法院中華民
國95年10月19日裁定（95年度交聲字第685 號），提起抗告，本
院裁定如下：
    主  文
抗告駁回。
    理  由
一、抗告意旨略以：抗告人甲○○於民國95年7 月15日晚間9 時
    38分許，駕駛車號Y9—946 號營業小客車，在高雄市○○路
    與復興路口，適逢路口紅燈，僅因一時不察而超越停止線，
    即遭警員誤以為抗告人甲○○闖越紅燈，而驅前攔停，其實
    抗告人甲○○並無意闖紅燈，請求撤銷原裁定等語。
二、原裁定意旨以：(一)證人方士勇即高雄市政府警察局交通大隊
    第五分隊當日舉發之警員到庭結證稱：案發當時伊與同事駕
    駛巡邏車由興中一路由西向東直行，行經興中、復興路交岔
    路口，此際興中路已經亮綠燈很久（復興路係紅燈），異議
    人（沿復興路南向北直行）的計程車整個車身就停在該交岔
    路口中間，阻礙興中路用路人之路權，為保障交通安全，伊
    就請異議人將車開到路邊，並依法舉發異議人闖紅燈等語（
    見95年10月18日訊問筆錄），且有員警方士勇所提出案發時
    異議人所駕前揭小客車車身已伸入路口範圍之現場圖可參，
    而警察為維持秩序，依法執行職務，立場應是客觀公正，且
    警員係屬司法警察人員之一份子，應深切明白出庭作證具結
    後，應據實陳述之義務及如有偽證應受處罰之嚴重後果。當
    時執勤之警員方士勇於本院訊問時，在法官告知證人具結之
    義務及偽證之處罰並命其朗讀結文，及具結後，仍明確為上
    述之結證，是其所為證言，應屬真實可信。(二)參以異議人自
    承：伊與證人方士勇警員係被開罰單時才第一次見面，之前
    都不認識等語（見95年10月18日訊問筆錄），則證人方士勇
    警員乃是依法令執行公務之警員，與受處分人即異議人素昧
    平生，並無恩怨，實無捏造事實違法取締之理。則受處分人
    既於上開時地駕駛前開小客車，無視於紅燈警示穿越路口，
    且車身已伸入路口範圍，其有如舉發違反道路交通管理事件
    通知單所載之違規事實，應可認定。故原處分機關據以援引
    上開規定，裁處罰鍰新臺幣2 千7 百元、記違規點數3 點，
    並無不當，本件異議為無理由，應予駁回。
三、經查：按「汽車駕駛人行經有燈光號誌管制之交叉路口闖紅
    燈者，處新臺幣1 千8 百元以上5 千4 百元以下罰鍰」，道
    路交通管理處罰條例第53條第1 項定有明文；再按汽車駕駛
    人有53條之情形者，除依原條款處罰鍰外，並予記違規點數
    3 點，道路交通管理處罰條例第63條第1 項第3 款亦有明定
    。本件抗告人即受處分人甲○○於上述時、地，駕駛前開營
    業小客車，無視於紅燈警示，其車身已伸入路口範圍而闖越
    紅燈之違規事實，已據證人即警員方士勇於原審證稱：案發
    當時我與同事駕駛巡邏車由興中一路由西向東直行，行經興
    中、復興路交岔路口，此際興中路已經亮綠燈很久（復興路
    係紅燈），抗告人（沿復興路南向北直行）的計程車整個車
    身就停在該交岔路口中間，阻礙興中路用路人之路權，為保
    障交通安全，我就請異議人將車開到路邊，並依法舉發異議
    人闖紅燈等語（見95年10月18日原審訊問筆錄），並有抗告
    人之小客車車身已伸入路口範圍之現場圖可資參考，及舉發
    違反道路交通管理事件通知單1 紙、裁決書1 份在卷可稽，
    証人方士勇與抗告人素不相識，並無仇隙，應無捏造事實違
    法取締，並甘冒偽證罪嫌到庭偽證之必要。抗告人雖辯稱其
    僅超越停止線，無意闖紅燈云云，惟依據交通部82年4 月22
    日交路（82）字第009811號函第2 項第2 點之說明為：「有
    繪設路口範圍者：車輛無視於紅燈警示，有穿越路口之意圖
    ，而車身已伸入路口範圍亦視同闖紅燈；若僅伸越停止線而
    未達路口範圍者，則視為不遵守標線指示（可以處罰條例第
    60條第3 項之規定處分之）」。而就交叉路口之範圍，依交
    通部67年5 月18日交路字第05341 號函第1 項之說明，在劃
    設有停止線而又有燈光號誌兩種設施之交岔路口應自停止線
    起算。本件觀之上開證人方士勇所述及現場圖，可知系爭路
    口除劃有停止線外，並設有燈光號誌，則交叉路口之範圍應
    自停止線起算，本件抗告人駕車既已超越停止線，車身已進
    入路口，依交通部上開函釋第2 項第2 點之說明，抗告人駕
    車超越停止線自屬闖紅燈之行為無誤，是其辯稱僅超越停止
    線，無意闖紅燈云云，顯難採信。綜上，抗告人違規事證明
    確。原審依道路交通管理處罰條例第53條第1 項、第63 條
    第1 項第3 款、道路交通案件處理辦法第19條之規定，裁定
    駁回抗告人之異議，核無違誤。抗告人仍執陳詞提起抗告，
    並無理由，應予駁回。
四、據上論結，應依道路交通案件處理辦法第26條，刑事訴訟法
    第412 條，裁定如主文。
中    華    民    國    95    年    11    月    30    日
                  刑事第六庭  審判長法  官  王憲義
                                    法  官  張盛喜
                                    法  官  李璧君
以上正本證明與原本無異。
不得再抗告。
中    華    民    國    95    年    12    月    1     日
                                    書記官  唐奇燕


司法院資訊處製作；財團法人民間司法改革基金會備份。
